臺灣高雄地方法院民事裁定
108年度消債更字第420號
聲  請  人  黃淑芬  
0000000000000000

上列當事人因消費者債務清理事件聲請更生，本院裁定如下：
    主  文
聲請人黃淑芬自中華民國一百零九年四月九日下午四時起開始更
生程序。
命司法事務官進行本件更生程序。
    理  由
一、聲請意旨略以：伊無力清償債務，曾依中華民國銀行公會會
    員辦理消費金融案件無擔保債務協商機制請求共同協商債務
    方案成立，約定自民國95年8月起，分120期，年利率0％，每
    月清償新臺幣（下同）16,311元，然勉為償還數期後仍不得
    已毀諾，因聲請人有不能清償債務或有不能清償之虞，復未
    經法院裁定開始清算程序或宣告破產，爰聲請更生等語。
二、按債務人不能清償債務或有不能清償之虞者，得依本條例所
    定更生或清算程序，清理其債務。債務人無擔保或無優先權
    之債務總額未逾12,000,000元者，於法院裁定開始清算程序
    或宣告破產前，得向法院聲請更生。法院開始更生程序之裁
    定，應載明其年、月、日、時，並即時發生效力。法院裁定
    開始更生或清算程序後，得命司法事務官進行更生或清算程
    序，必要時得選任律師、會計師或其他適當之自然人或法人
    一人為監督人或管理人。消費者債務清理條例（下稱消債條
    例）第3條、第42條第1項、第45條第1項及第16條第1項分別
    定有明文。
三、經查：
  ㈠聲請人於95年間協商成立後，繳納數期即未行繳款，最大債
    權銀行台北富邦銀行於96年3月報送毀諾（見卷第84頁、第9
    1至94頁台北富邦銀行陳報狀暨協議書等），而聲請人於協
    商時，切結每月收入為30,000元至40,000元，有聲請人協商
    時之收入證明切結書可考（見卷第94頁），而聲請人陳稱於
    95年7月間離婚，伊須獨力扶養4名子女，經濟壓力導致毀諾
    等語（見卷第61頁、併參卷第15頁戶籍謄本，分別為次女陳
    鏡米82年生、長子陳巍丰84年生、參女陳鏡妃86年生，該3
    名子女因父母離婚均約定由聲請人監護，長女陳鏡佳則未於
    現戶戶籍內），復依勞工保險被保險人投保資料表所示，聲
    請人於89年12月退保，嗣於106年10月間始再加保（見卷第1
    6頁反面），是銀行通報毀諾時即96年3月，聲請人並未受雇
    任何公司或商號而投保勞保，縱以聲請人斯時收入平均35,0
    00元計，扣除當年個人必要生活費用即衛福部社會司所公告
    96年高雄市最低生活費標準10,708元後，餘24,292元，無論
    獨力或與前配偶分攤扶養4名子女，均已無法負擔每月16,31
    1元之還款金額，難以期待聲請人依約履行，應屬不可歸責
    於聲請人之事由致不能履約，並無違常。是聲請人主張其於
    與債權銀行達成前開協商結論後，已因不可歸責於己之事由
    致履行顯有重大困難，尚屬可信。
  ㈡次查，聲請人於106年及107年度申報所得均為10,000元，名
    下無財產，勞工保險自106年10月20日起投保於高雄市飲料
    運送服務職業工會，投保薪資為25,200元，其三商美邦人壽
    2張保單有解約金分別為10,598元、4,057元（已扣除107年1
    2月14日借款本息40,990元），另有1張保單於108年2月12日
    借款100,000元，扣除借款本息後已無解約金，及新光人壽2
    張保單有解約金分別為8,653元（已扣除借款本息72,404元
    ）、1,274元（含未到期保費101元），另有3張保單已於104
    年5月12日變更要保人。又聲請人陳稱上開108年2月之三商
    美邦人壽保單借款100,000元係作為生活開支不足之備用，
    其聲請更生前2年內之收入來源為協助次女陳鏡米撫育其所
    生之子陳○睿（103年生，未經生父認領），每月向陳鏡米收
    取保母費現金25,000元，每月並領取租金補貼3,200元，未
    領取社會局補助，4名成年子女均未給付扶養費等情，此有
    信用報告（卷第14頁）、戶籍謄本（卷第15頁）、勞工保險
    被保險人投保資料表（卷第16頁）、財政部高雄國稅局106
    年及107年度綜合所得稅各類所得資料清單及總歸戶財產查
    詢清單（卷第17至19頁）、債權人清冊（卷第20至21頁）、
    存摺（卷第22至24頁）、財團法人金融聯合徵信中心前置協
    商專用債權人清冊（卷第33至34頁）、商業保險投保資料查
    詢結果表（卷第36頁）、高雄市政府社會局社會福利資訊料
    查詢表（卷第47至51頁）、新光人壽保險股份有限公司函（
    卷第52至53頁）、高雄市政府都市發展局函（卷第54至56頁
    ）、財產及收入狀況說明書（卷第63至64頁）、三商美邦人
    壽保險股份有限公司函（卷第66至67頁）等在卷可參。則在
    查無聲請人有其他收入來源之情形下，本院即以自陳每月收
    取保母費25,000元加計租金補貼2,500元，合計28,200元作
    為核算其現在償債能力之基礎。
  ㈢關於聲請人個人日常必要支出部分，聲請人陳稱其租屋與外
    孫陳○睿同住，每月房租10,000元，並領取租金補貼每月3,2
    00元，此有房屋租賃契約書及高雄市政府都市發展局函在卷
    可稽（卷第25至26頁、第54至56頁）。按債務人必要生活費
    用，以最近一年衛生福利部或直轄市政府所公告當地區每人
    每月最低生活費一點二倍定之，消債條例第64條之2第1項定
    有明文。本院參酌衛福部社會司所公告109年度高雄市最低
    生活費標準為13,099元。又該最低生活費用之標準，係照當
    地最近1年平均每人消費支出60％，依其基準之家庭收支調查
    報告調查表格式所示有關經常性支出之調查項目，其原即包
    括利息支出、食品、衣著、房租及水費、電費、醫療保健、
    交通、娛樂、教育等基本生活需求。本院認在聲請人並無特
    殊需求，應以此最低生活費之1.2倍即15,719元認係其個人
    必要生活費用。
  ㈣綜上所述，以聲請人現每月收入28,200元為其償債能力基準
    ，扣除個人必要生活費15,719元後，餘12,481元，而聲請人
    目前負債總額為3,160,749元（參聯徵中心債權人清冊，包
    含：台北富邦銀行、匯豐銀行、新光銀行、遠東銀行、元大
    銀行、永豐銀行、玉山銀行、凱基銀行、台新銀行、滙誠第
    一資產公司），扣除保險解約金計24,582元，以聲請人每月
    所餘按月攤還結果，需約21年【計算式：（3,160,749－24,5
    82）÷12,481÷12＝20.9】始能清償完畢，應認其已不能清償
    債務。此外，聲請人無擔保或無優先權之債務總額未逾12,0
    00,000元，且無消債條例第6條第3項、第8條或第46條各款
    所定駁回更生聲請之事由存在，則聲請人聲請更生為有理由
    ，應予准許，爰命司法事務官進行本件更生程序。
四、依消債條例第11條第1項、第45條第1項，裁定如主文。
中　　華　　民　　國　　109 　年　　4 　　月　　9 　　日
                  民事庭　法　官  　賴寶合
以上正本係照原本作成。
本裁定不得抗告。
中　　華　　民　　國　　109 　年　　4 　　月　　9 　　日
                          書記官    胡美儀